臺灣高等法院花蓮分院刑事判決　　　　　　　　　　九十三年度上訴字第一七四號
　　上訴人即被告　甲○○
　　指 定辯護 人　丙○○律師
右上訴人因準強盜等案件，不服臺灣花蓮地方法院九十三年度訴字第三七號，中華民
國九十三年八月三十一日第一審判決（起訴案號：臺灣花蓮地方法院檢察署九十二年
度偵字第二六０九號、九十三年度偵字第四三八號）提起上訴，本院判決如左：
    主  文
上訴駁回。
    事  實
一、甲○○、陳艷庭基於意圖為自己不法所有之犯意聯絡，於民國九十二年九月二十
    三日中午十二時許，攜帶甲○○所有客觀上對人之生命、身體構成威脅，具危險
    性而足供兇器使用之乙炔二桶及切割器一組，駕駛車牌號碼Ｑ六─三七九七號自
    用小貨車，共同侵入花蓮縣瑞穗鄉○○路一四二號東錦企業股份有限公司（該公
    司係於六十五年十二月二十日核准設立，現暫停業中，以下簡稱東錦公司）內（
    侵入住宅部分未據告訴），由甲○○使用乙炔及切割器切割鋼板、鋼筋後，與陳
    艷庭共同搬運鋼板三十公斤、鋼筋二百公斤、廢鐵三十公斤至前揭自用小貨車上
    ，嗣經東錦公司管理員藍福全發覺報警而當場查獲。
二、甲○○復意圖為自己不法之所有，於九十三年三月五日凌晨四時三十分，單獨駕
    駛上開貨車，至花蓮縣秀林鄉和平村和平三三之九九號旁中華工程公司（下稱中
    華公司）工地，徒手竊取不銹鋼腳踏梯四綑置於車上，嗣欲再搬運另四綑時，為
    中華公司花蓮工務所所長乙○○發覺上前質問阻止，詎甲○○為防護贓物及脫免
    逮捕，竟出手毆打乙○○右胸，且與乙○○相互拉扯，致乙○○重心失衡而摔倒
    ，因而受有右膝及左手多處擦傷（傷害部分未據告訴），而當場施以強暴。其後
    ，幸工務所內人員呂守忠聞聲趕來支援，始與乙○○合力將甲○○逮捕報警處理
    。
三、案經中華公司告訴及花蓮縣警察局鳳林分局、新城分局分別報告臺灣花蓮地方法
    院檢察署檢察官偵查起訴。
    理  由
一、認定犯罪事實所憑之證據及理由
（一）事實一部分
    １被告甲○○坦承與共犯陳艷庭有於右揭時間，共同持乙炔桶、切割器至上址
      東錦公司內，切割鋼板、鋼筋並載運至其等所乘之前開自用小貨車上之事實。
    ２東錦公司現雖暫時停業，但因工廠內仍有機具、花圃、辦公大樓等，工場裡面
      有大門，乃僱請藍福全擔任管理員，負責廠區財物安全、花圃整理及辦公大樓
      打掃事宜，本件即係因藍福全巡視廠區，始發現被告二人在廠區切割搬運鋼板
      、鋼筋，經報警而查獲本案，而該批鋼筋等物，並非東錦公司不要之物等情，
      業據證人藍福全於原審證述明確（見原審九七至一０三頁）。
    ３此外，並有贓物領據、現場圖各一份及現場照片二十六幀附卷可稽（見鳳林分
      局卷二五至三九頁）。
（二）事實二部分
    １被告甲○○對於右揭時、地竊取中華公司不銹鋼腳踏梯之事實坦承不諱。
    ２證人乙○○於原審證稱：其於案發當時原係在工務所二樓辦公室內，因見有人
      在樓下走動，乃下樓察看，後發現被告甲○○正在搬運置於辦公室前之不銹鋼
      腳踏梯，乃上前質問被告甲○○為何偷其東西，被告甲○○並未答話，旋即用
      手打其胸部附近位置，兩人並發生拉扯，其於過程中摔倒受傷，嗣被告甲○○
      欲上車逃離，其即上前將被告甲○○抓住，並將汽車鑰匙拔下，同事呂守忠當
      時亦趕來共同抓住被告甲○○，被告甲○○因見反抗無效，只好下車等語（見
      原審卷一０三至一０九頁）。
    ３財團法人佛教慈濟綜合醫院乙○○受傷診斷證明書中記載：右膝及左手多處擦
      傷（見原審卷二四頁），亦可佐證人乙○○所述。
    ４此外，並有現場照片十五幀、現場圖及贓物領據各一份附卷可稽（見新城分局
      卷三至五－七頁）。
二、對於被告辯解本院之判斷
（一）被告辯解要旨
    １對於事實一辯稱：當時以為該處係廢棄工廠，其內東西沒人要，故前往撿拾鋼
      板等物，並無不法所有意圖云云。
    ２對於事實二辯稱：伊當時被工務所所長乙○○發覺，乙○○趨前與伊發生拉扯
      ，伊轉頭就往車上跑，並未毆打乙○○云云。
（二）不採之理由
    １按刑法第二十九章之竊盜罪，係以竊取他人之動產為其基本構成要件，所謂「
      他人之物」，凡非屬行為人單獨所有而現存他人支配管領下之有體物，不論其
      財產價值為何，均足充之，該「他人」並兼及自然人與法人（院解字第二九
      七七號解釋參照）。本件事實一之鋼板等物置於所有人工廠內，且工廠裡面有
      大門，並請有管理員管理，工廠雖停工，裡面之鋼板等物仍具有相當之經濟價
      值，就其現狀而言，乃屬他人支配管領下之動產，實無從認定為「沒人要」之
      東西，被告此部分之所辯，顯屬卸責之詞，不足採信。
    ２被告為脫免逮捕及防護業已搬運上車之贓物，當場出手毆打乙○○右胸，且與
      乙○○相互拉扯，致乙○○重心失衡而摔倒，因而受有右膝及左手多處擦傷傷
      等情，業據乙○○證述明確，被告之所辯與證人乙○○之證述已有不同。次查
      ，質之被告甲○○自承證人乙○○當時質問並拉住伊之地點，距離汽車尚有五
      、六公尺之遙（見原審卷一一五至一一六頁），則其苟非對乙○○施以強暴，
      如何能輕易擺脫證人乙○○竄逃回車上？抑有進者，以證人乙○○年逾六旬，
      而被告甲○○正值青壯之年，有證人及被告甲○○年籍資料在卷可考，兩者體
      形、年紀、力量均相去甚遠，是被告甲○○對其拉扯推擠可能導致證人乙○○
      重心不穩而跌倒受傷之結果，當非無預見可能，乃其竟仍強力反抗，並與證人
      乙○○發生拉扯，益見被告甲○○為脫免逮捕與防護贓物，其主觀上具有實施
      強暴縱致乙○○因而受傷亦在所不惜之準強盜認知與意欲，至為灼然。被告甲
      ○○此部分之所辯，要屬事後卸責之詞，亦不足採信。
三、論罪科刑之理由
（一）按刑法第三百二十一條第一項第三款之攜帶兇器竊盜罪，係以行為人攜帶兇器
      竊盜為其加重條件，此所謂兇器，其種類並無限制，凡客觀上足對人之生命、
      身體、安全構成威脅，具有危險性之兇器均屬之，且祇須行竊時攜帶此種具有
      危險性之兇器為已足，並不以攜帶之初有行兇之意圖為必要。查事實一被告行
      竊時所攜之乙炔桶、切割器均為金屬打造，質地堅硬，足以殺傷人生命、身體
      ，顯為具有危險性之兇器，應無疑義。故核上訴人即被告於事實一所為，係犯
      刑法第三百二十一條第一項第三款之加重竊盜罪，被告與陳艷庭間就事實一所
      示之加重竊盜犯行，有犯意聯絡及行為負擔，為共同正犯。
（二）被告於事實二所為，係犯刑法第三百二十九條之準強盜罪，應按同法第三百二
      十八條第一項規定論處。
（三）原審依上開事證，適用前述法律，並審酌被告前均無犯罪前科，素行尚稱良好
      ，惟其雖年青力壯，卻不思戮力工作，反而以行竊方法圖謀不法財物，甫因竊
      盜東錦公司財物為警查獲，復再至中華公司工地行竊，且對聞聲前來制止之工
      務所所長乙○○施以暴力，惡性非輕，並考量其等智識程度、犯罪情節、手段
      、目的、所得利益及犯罪後之態度等一切情狀，就事實一部分量處有期徒刑六
      月，就事實二部分量處有期徒刑五年二月，並定應執行刑為有期徒刑五年四月
      。另以乙炔二桶及切割器一組，係被告所有供其與共犯陳艷庭共同犯罪所用之
      物，業據其於警詢及原院調查時供述明確，雖未扣案，但尚無積極證據足資證
      明業已滅失，應依刑法第三十八條第一項第二款，宣告沒收之。經核認事用法
      均無不合，量刑亦屬妥適，被告上訴否認犯罪指摘原判決不當，為無理由，應
      予駁回。
四、適用法律
程序法方面，刑事訴訟法第三百六十八條。
本案經檢察官林慧到庭執行職務。
中      華      民      國      九十四      年      一      月  十九    日
                                  審判長法官  吳  鴻  章
                                        法官  林  慶  煙
                                        法官  蔡  勝  雄
右為正本證明與原本無異。
本件準強盜罪部分如不服本判決，應於判決送達後十日內向本院提出上訴狀。其未
述理由者，並應於提出上訴狀後十日內向本院補提理由狀(須附繕本)。
加重竊盜罪部分不得上訴。
                                      書記官  陳  萬  山
中      華      民      國      九十四      年      一      月  十九    日
附錄    本判決論罪科刑法條：
刑法第三百二十一條第一項第三款：
犯竊盜罪而有左列情形之一者，處六月以上五年以下有期徒刑：
三、攜帶兇器而犯之者。
刑法第三百二十九條：
竊盜或搶奪，因防護贓物、脫免逮捕或湮滅罪證而當場施以強暴脅迫者，以強盜論。
刑法第三百二十八條第一項：
意圖為自己或第三人不法之所有，以強暴、脅迫、藥劑、催眠術或他法，致使不能抗
拒，而取他人之物或使其交付者，為強盜罪，處五年以上有期徒刑。
